臺灣高等法院高雄分院刑事裁定
111年度聲字第566號
聲明異議人  
即受 刑 人  李明瑞



上列受刑人因違反毒品危害防制條例案件，對於臺灣橋頭地方檢
察署檢察官執行之指揮（中華民國110年11月12日橋檢信峻109執
沒415字第1109040385號函、110年12月14日橋檢信峻109執沒415
字第1109045045號函）聲明異議，本院裁定如下：
　　主　文
聲明異議駁回。
    理  由
一、聲明異議意旨略以：
(一)聲明異議人即受刑人李明瑞（下稱受刑人）因違反毒品危害
    防制條例案件，經本院以108年度上訴字第4號判決判處共同
    販賣第一級毒品罪，共4罪，並諭知犯罪所得價值共新臺幣
    （下同）2,000元之第一級毒品海洛因4包、及供犯罪所用之
    行動電話2支均沒收，於全部或一部不能沒收或不宜執行沒
    收時，均追徵其價額。嗣經臺灣橋頭地方檢察署（下稱橋頭
    地檢署）執行沒收及追徵，再經法務部○○○○○○○○○○○○○○）依
    橋頭地檢署執行命令（民國110年11月12日橋檢信峻109執沒
    415字第1109040385號函、110年12月14日橋檢信峻109執沒4
    15字第1109045045號函）自受刑人保管金帳戶、勞作金帳戶
    內共扣取3,544元，匯入橋頭地檢署指定之專戶，用以執行
    上開犯罪所得2,000元、行動電話2支之沒收及追徵。受刑人
    聲明異議以檢察官未以正當程序，如以事前發函通知等方式
    通知受刑人，即分別以前開執行命令扣除受刑人在監所之保
    管金、勞作金共3,544元，執行方法顯有未當。
(二)另前開電話2支，係受刑人與共同被告許穎超聯絡見面所用
    ，並非用以供共同販賣毒品聯絡之用，本院前開判決諭知沒
    收並追徵價額，顯然有誤。況受刑人所有前開門號00000000
    00號行動電話，受刑人因不知是要沒收之物，曾帶至監所服
    刑並由監所保管中，嗣受刑人因認服刑過久，保管不易，遂
    請監所銷毀後，檢察官才要來執行沒收，故該行動電話不能
    沒收，非可歸責於受刑人。受刑人所有前開門號0000000000
    號行動電話，受刑人以500元所購買，共同被告許穎超門號0
    000000000號行動電話，究竟多少價額，無從得知，檢察官
    逕以認定前開行動電話2支價值共值2,000元，執行沒收，亦
    屬速斷。
(三)受刑人在監所之保管金，均是親友所寄送，僅為寄放在受刑
    人身上供受刑人日常所需，假以時日受刑人仍會感恩圖報，
    回寄給親友，故非受刑人之財物，檢察官執行非受刑人所有
    之保管金，亦有未合。況前開保管金均為受刑人在監所所需
    ，實不宜執行沒收，請能准受刑人出監後再行繳納。
(四)為此聲明異議，請能撤銷前開執行命令，將3,544元返還給
    受刑人。
二、經查：　　
(一)受刑人因違反毒品危害防制條例案件，經本院以108年度上
    訴字第4號判決判處共同販賣第一級毒品罪，共4罪，並諭知
    犯罪所得共價值2,000元之第一級毒品海洛因共4包、及供犯
    罪所用之行動電話門號0000000000號、0000000000號行動電
    話（各含SIM卡1枚）2支均沒收，於全部或一部不能沒收或
    不宜執行沒收時，均追徵其價額。嗣橋頭地檢署檢察官依上
    開確定判決執行沒收、追徵，於110年11月12日以橋檢信峻1
    09執沒415字第1109040385號函請高雄監獄，就保管受刑人
    之保管金、勞作金，於2,000元之範圍內，酌留其每月在監
    生活所需經費3,000元後，餘款匯送該署以追徵上開未扣案
    犯罪所得海洛因4包之價額2,000元；嗣於110年11月17日詢
    問受刑人，門號0000000000號、0000000000號行動電話（各
    含SIM卡1枚）現在何處、可否繳交該署，並告知若無法提出
    則以2,000元追徵等情，經受刑人答覆稱已經丟掉、無法繳
    交，並簽名捺印；復於110年12月14日以橋檢信峻109執沒41
    5字第1109045045號函請高雄監獄，就保管受刑人之保管金
    、勞作金，於2,000元之範圍內，酌留其每月在監生活所需
    經費3,000元後，餘款匯送該署以追徵上開犯罪所用之物門
    號0000000000號、0000000000號行動電話（各含SIM卡1枚）
    之價額2,000元，有詢問單、上開函文各1份附於該署109年
    度執沒字第415號卷可憑。高雄監獄再依橋頭地檢署執行命
    令，於110年10月1日至111年1月20日分別自受刑人保管金帳
    戶內扣除493元、自勞作金帳戶內扣除2,000元、1,051元，
    共計3,544元，匯入橋頭地檢署指定之專戶，用以執行上開
    犯罪所得、供犯罪所用之物之沒收及追徵等事實，業經本院
    調閱橋頭地檢署109年度執沒字第415號執行卷宗核閱無誤，
    故檢察官執行程序並無違法或不當。。
(二)按罰金、罰鍰、沒收及沒入之裁判，應依檢察官之命令執行
    之；前條裁判之執行，準用執行民事裁判之規定，刑事訴訟
    法第470條第1項前段、第471條第1項分別定有明文，又就債
    務人對於第三人之金錢債權為執行時，執行法院認為適當時
    ，得命第三人向執行法院支付轉給債權人，復為強制執行法
    第115條第2項所明定。而準用與適用有別，適用係完全依其
    規定而適用之；準用則只就某事項所定之法規，於性質不相
    牴觸之範圍內適用於其他事項之謂，刑事訴訟法第471條第1
    項固規定沒收裁判之執行，準用執行民事裁判之規定，但刑
    事執行程序與民事執行程序既有相異之處，自應就性質相近
    者始得準用（最高法院100年度台聲字第49號裁定意旨參照
    ）。強制執行法對於維持債務人生活客觀上所需者，非欲藉
    此而予債務人寬裕之生活，而係兼顧人權，認有酌留之必要
    ，即使對於受刑人「維持生活客觀所需」之標準或有差別，
    此項規範之適用亦無例外，刑事訴訟法第471條第1項規定沒
    收裁判之執行「準用」執行民事裁判之規定，就保障受刑人
    獄中人權意旨，維持受刑人於監獄生活中最低生活所需之法
    規目的而言，在此範圍內亦有準用。再按受刑人作業所獲取
    之「勞作金」屬其額外收入，而「保管金」乃其親友救濟受
    刑人之捐贈為受刑人之財產，二者均得為檢察官執行沒收處
    分抵償之標的。是檢察官指揮執行沒收，就受刑人勞作金及
    保管金等財產，若已兼顧受刑人在監執行生活所需，而依強
    制執行法相關規定意旨，酌留受刑人在監獄生活所需定額金
    錢者，除部分人員具特殊原因或特殊醫療需求等因素，允個
    別審酌外，即難謂有何不當（最高法院107年度台抗字第25
    號裁定意旨參照）。又按受刑人在監所保管金帳戶內之存款
    ，不論其來源原即為受刑人所有之金錢或是受刑人之親友（
    含親屬、家屬、朋友或其他人等）所贈與、出借予受刑人以
    供其在監所使用之金錢，該等金錢存款之性質上均已成為受
    刑人之財產。受刑人前開聲明異議意旨(三)主張保管金非受
    刑人所有之財產不得追徵沒收，顯屬無據。
(三)依刑事訴訟法第470條第1項前段規定，沒收裁判應依檢察官
    之命令執行之，於法並無執行檢察官裁量時應先令受刑人表
    示意見之明文，則檢察官於作成執行命令前，認無傳喚受刑
    人到庭陳述意見之必要，逕以指揮命令執行沒收，尚難指為
    違誤。況檢察官於執行前開行動電話沒收前，有詢問受刑人
    是否能繳交前開2支行動電話供沒收，受刑人表示無法繳交
    ，並簽名同意以2,000元追徵之，有該詢問單在執行卷可稽
    ，嗣檢察官僅以1,544元追徵之。受刑人前開聲明異議意旨(
    一)(二)主張檢察官未以正當程序，如以事前發函通知等方
    式通知受刑人，即分別以前開執行命令扣除受刑人在監所之
    保管金、勞作金，且誤認定前開2支行動電話共值2,000元，
    執行方法有所違法云云，核無理由。
(四)另按受刑人或其法定代理人或配偶，以檢察官執行之指揮為
    不當者，得向諭知該裁判之法院聲明異議，刑事訴訟法第48
    4條定有明文。所謂「檢察官執行之指揮不當」係指就執行
    之指揮違法及執行方法不當等情形而言（最高法院102年度
    台抗字第1041號刑事裁定意旨參考）。檢察官如依確定判決
    內容為指揮執行，自難指檢察官執行之指揮為違法或其執行
    方法不當。故受刑人聲明異議意旨(二)主張本院確定判決諭
    知前開行動電話2支沒收有誤云云，顯非聲明異議所能救濟
    。
三、綜上所述，本件檢察官依確定判決執行沒收、追徵程序，於
    法有據，並無執行指揮不當之處。受刑人對上開執行命令聲
    明異議，為無理由，應予駁回。
據上論結，應依刑事訴訟法第486條，裁定如主文。
中　　華　　民　　國　　111 　年　　6 　　月　　29　　日
                  刑事第六庭    審判長法  官  李政庭
                                      法  官  施柏宏
                                      法  官  王光照
以上正本證明與原本無異。
如不服本裁定應於送達後5日內向本院提出抗告狀。
中　　華　　民　　國　　111 　年　　6 　　月　　29　　日
                                      書記官  周青玉